臺灣臺南地方法院刑事判決　　　　　　 93年度簡上字第235號
上　訴　人
即　被　告　丁○○　男　56歲.
右列上訴人即被告因違反商標法案件，不服本院臺南簡易庭93年
度南簡字第1420號中華民國93年7月15日第一審刑事簡易判決（
聲請簡易判決處刑案號：92年度偵字第288號），提起上訴，本
院管轄之第二審合議庭認本件不宜逕以簡易判決處刑，改依通常
程序，自為第一審判決如左：
    主  文
原判決撤銷。
丁○○無罪。
    事實及理由
一、起訴意旨如起訴書所載（如附件）。
二、按犯罪事實應依證據認定之，無證據不得認定犯罪事實；又
    不能證明被告犯罪者，應諭知無罪之判決，刑事訴訟法第一
    百五十四條第二項、第三百零一條第一項定有明文。又認定
    事實所憑之證據，其為訴訟上之證明，須於通常一般之人均
    不致於有所懷疑，而得確信其為真實之程度者，始得據為有
    罪之認定。（93年度台上字第1075號判決參照）
三、起訴書意旨認被告涉有前開罪嫌，無非係以下列證據資為依
    據：
(1)被告丁○○坦承借錢予共犯丙○○，且明知共犯丙○○從事私
  貨買賣。
(2)共犯丙○○承認向被告丁○○借錢。
(3)鑑驗報告函影本、商標註冊證影本。
四、訊據被告否認上情，辯稱：伊雖有借貸新台幣（下同）一百
    萬元予共犯丙○○，然並非供共犯丙○○購買私菸使用，係
    因其積欠債務被追討甚急，到伊家中借款，亦不知共犯丙○
    ○是要購買私菸，且借款是在91年2月間，亦不能以此認定
    該筆借款係為幫助共犯丙○○購買91年11月之私菸等語。
五、經查：
（一）本件共犯丙○○於91年11月26日遭警在台南市○○街415
      巷16號、26號地下室查獲之香菸，經甲○○○股份有限公
      司鑑定，其結果確為仿冒該公司商標之私菸，有前開公司
      內埔菸廠91年12月6日號內菸品字第00053 82號函文及商
      標註冊證影本附卷足參。然此僅能證明共犯丙○○有違反
      商標法之行為（共犯丙○○因前開犯行，經本院判處有期
      徒刑六月確定），本件被告丁○○是否有涉及幫助共犯丙
      ○○前開犯行仍須探究被告丁○○借款予共犯丙○○之際
      有無【幫助之犯意】。
（二）查幫助犯之成立，主觀上行為人須有幫助故意，客觀上須
      有幫助行為。而幫助犯係從屬於正犯而成立，並無獨立性
      ，故幫助犯須對正犯之犯罪事實，具有共同認識而加以助
      力，始能成立，其所應負責任，亦以與正犯有同一認識之
      事實為限，若正犯所犯之事實，超過其共同認識之範圍時
      ，則幫助者事前既不知情，自不負責；刑法上之幫助犯，
      係對於犯罪與正犯有共同之認識，而以幫助之意思，對於
      正犯資以助力者而言。若於正犯之犯罪無共同之認識，則
      非幫助犯（92年度上訴字第1199號判決參照）。
      (1)本案被告丁○○確有貸予共犯丙○○一百萬元，為被告
        所不否認，核與共犯丙○○證述相符，此部分之事實應
        堪認定。惟：
      (2)被告貸予共犯丙○○一百萬之目的是否係為購買仿冒香
        菸：
      I雖公訴人爰引共犯丙○○於偵訊供稱：該次私菸貨款是
        向被告丁○○借貸一百萬元，而向被告丁○○借錢時，
        丁○○就知道是要買私貨等語，因而認定被告丁○○借
        款時有幫助共犯丙○○販賣仿冒香菸之故意，然依大法
        官釋字第582號之解釋內容，因共犯丙○○並未於偵訊
        時具結，是此部分之供述並無證據能力，核先敘明。
      II又被告歷次均稱：因與共犯丙○○交情不錯，算是朋友
        ，而他因欠人不少錢，已快跳票，我才在二年前開始借
        他錢，第一次就借他一百萬元，我那時是買二部車，貸
        款一百萬元借他，由他每月還九萬多貸款等語（93年3
        月31日偵訊筆錄），核與證人蔡豔紅、乙○○、丙○○
        於本院審理時證述雙方借款之時間、情節、地點、目的
        均大致相符。（詳見本院93年6月2日、94年6月24日審
        理筆錄）。且就被告出借一百萬元之資金來源，除經證
        人蔡豔紅證稱：有看到丁○○拿錢給丙○○，當天丁○
        ○有去領錢等語外（本院93年6月2日審理筆錄），亦有
        被告提出，傅水滿（被告配偶）台灣銀行000000000000
        號帳戶於91年2月20日提款一百萬之歷史明細查詢系統
        資料附卷足憑。則被告所辯稱91年2月間，因共犯丙○
        ○欠錢，遭人追討，方才借款清償債務之事實，得以採
        信。
      (3)既本件共犯丙○○係於91年11月26日在台南市○○街41
        5巷16號、26號地下室遭警查獲仿冒香菸，與前開借款
        之日期相距遠達9月餘，實難想像共犯丙○○於購買前
        開私菸之9個月前即需先向被告借款，且依卷證所載之
        證據，均無法認定被告丁○○出借共犯丙○○一百萬元
        係為購買本次查獲之仿冒香菸，是被告丁○○縱有借款
        之事實，亦難認定係基於幫助共犯丙○○買受仿冒香菸
        之故意。
六、綜上各情相互勾稽，被告之辯詞既與事實較為吻合而屬可信
    ，顯見被告於91年2月間借貸一百萬元予共犯丙○○係為清
    償債務，應與購買仿冒香菸無涉，其既無幫助共犯丙○○販
    賣仿冒香菸之犯意，洵堪認定。此外，復查無其他積極證據
    ，足資證明被告有上開行為，自應為被告無罪判決之諭知。
七、原審認被告，係犯修正後商標法第八十二條之幫助犯，因予
    論罪科刑，固非無見，惟查：本件被告並無幫助共犯丙○○
    販賣仿冒香菸之犯意，被告於本院審理時所為之辯詞非虛，
    矧原判決未詳查即予論罪科刑，容有未當。被告上訴意旨，
    指摘原判決不當，為有理由，從而，原審判決既有上開可議
    之處，自屬無可維持，應由本院撤銷改判，諭知被告無罪判
    決，以昭審慎。
八、按對於簡易判決之上訴，準用刑事訴訟法第三編第一章及第
    二章之規定，管轄第二審之地方法院合議庭受理簡易判決上
    訴案件，應依通常程序審理，其認案件有刑事訴訟法第四百
    五十二條之情形者，應撤銷原判決，逕依通常程序為第一審
    判決，此為法院辦理刑事訴訟簡易程序案件應行注意事項第
    十四項所明定。本件被告既經判處無罪判決，則公訴人聲請
    簡易判決處刑中被告所犯之罪，顯不合刑事訴訟法第四百四
    十九條所定得以簡易判決處刑之案件，爰依同法第四百五十
    二條之規定，逕依通常程序為第一審判決。
據上論斷，應依刑事訴訟法第四百五十五條之一第三項、第四百
五十二條、第三百六十九條第一項前段、第三百六十四條、第三
百零一條第一項，判決如主文。
本案經檢察官周文祥到庭執行職務
中　　華　　民　　國　　94　　年　　7 　　月　　8 　　日
  　　　  　　　　　刑事第十庭
                        審判長法  官  鄭文祺
                              法  官  林中如
                              法  官  蔡奇秀
以上正本證明與原本無異。
如不服本判決，應於收受送達後10日內向本院提出上訴書狀（應
附繕本）。
　　　　　　　　　　　　　　　書記官  韓雪青
中　　華　　民　　國　　94　　年　　7　　 月　　20  　日
